【裁判字號】    97,國,8
【裁判日期】    970711
【裁判案由】    國家賠償
【裁判全文】
臺灣彰化地方法院民事判決  97年度國字第8號
原      告  丁○○
法定代理人  丙○○
法定代理人  甲○
被      告  戊○○○○○○
法定代理人  乙○○
訴訟代理人  己○○
上列當事人間請求國家賠償事件，本院於民國97年7月1日言詞辯
論終結，判決如下：
    主  文
原告之訴及假執行之聲請駁回。
訴訟費用新台幣伍仟玖佰伍拾元由原告負擔。
    事實及理由
一、按依國家賠償法請求損害賠償時，應先以書面向賠償義務機
    關請求。賠償義務機關對於前項請求，應即與請求權人協議
    。賠償義務機關拒絕賠償，或自提出請求之日起逾三十日不
    開始協議，或自開始協議之日起逾六十日協議不成立時，請
    求權人得提起損害賠償之訴，國家賠償法第10條第1項、第
    11條前段分別定有明文。本件原告前已向被告申請國家賠償
    遭拒絕賠償，此有被告97年度國賠議字第001號拒絕賠償理
    由書影本附卷可稽，是原告據而於民國97年5月26日向被告
    提起本件國家賠償訴訟，於法並無不合，先予敘明。
二、原告起訴主張：原告前於96年4月間，因車禍受有右股骨折
    之傷害，經手術接合後，需1年期間療養復建始得痊癒，為
    此，原告之法定代理人於96年8月31日被告學校開學之初，
    即告知原告班級之導師陳沛彤，請勿讓原告參與戶外活動，
    並預防其跌倒受傷，被告所屬公務員陳沛彤函覆其已告知全
    體同學，並會隨時警惕同學注意與原告間之活動安全。然同
    年11月17日，被告舉辦園遊會，陳沛彤明知原告傷勢尚未復
    原，不適合參加人潮擁擠之活動，並可預見原告若因參加本
    活動跌倒，將有再次骨折之風險，卻仍強行要求原告參加，
    致原告在參與園遊會活動時，因拾獲園遊券，為同班同學劉
    弘御爭搶而被絆倒，因此再度受有右側近端橈尺骨骨折，就
    此，被告所屬公務員於執行職務時，顯然有過失，爰依國家
    賠償法第2條第2項之規定，請求被告賠償醫療費用新台幣（
    下同）7022元、增加生活必要支出240750元及精神慰撫金30
    萬元，合計為547772元等語。並聲明：被告應賠償原告5477
    72元及自起訴狀繕本送達之翌日起至清償日止年按年息百分
    之5計算之利息；訴訟費用由被告負擔；願供擔保請准宣告
    假執行。
三、被告則以：被告所屬陳沛彤老師已確實配合原告家長之要求
    ，未讓原告參與學校之劇烈活動，並提醒班上同學隨時協助
    原告，且園遊會活動並非劇烈活動，亦未強制學生必須參加
    ，若原告家長認有不宜，當可請假，或陪同原告參加，以備
    照料，然原告家長非但未辦理請假，反令原告預購園遊券，
    並欣然同意擔任班級攤位之義工，顯然其家長亦不認有何不
    妥，而原告係於中場休息時間與其他同學發生爭執而跌倒，
    純屬意外，與學校活動並無相當因果關係，被告所屬人員更
    無從預防，自無疏失可言等語置辯。故聲明：如主文所示。
四、按公務員於執行職務行使公權力時，因故意或過失不法侵害
    人民自由或權利者，國家應負損害賠償責任；公務員怠於行
    使職務，致人民自由或權利遭受損害者亦同。此觀國家賠償
    法第2條第2項規定自明。
五、經查：原告主張被告應負損害賠償之事實，無非係以其已向
    被告所屬人員表明其腿部受傷仍在復原中，不宜參與人潮擁
    擠之活動，然被告所屬人員仍強制原告參與被告舉辦之園遊
    會，致使原告於活動中遭其他學生拉扯跌倒而腿部再度骨折
    為其請求之主要依據。然查原告對此並未舉證證明被告有何
    強制其參加之事實，且據其所述，其法定代理人更給其零用
    錢預購園遊會之園遊券，顯然係自願參與學校之活動，其法
    定代理人就此亦難認有何反對之意思，甚且同意擔任原告班
    級之義工，有其所提輪值表在卷可參，自無受迫之情形，而
    依一般人客觀之認知，園遊會之性質非屬所謂劇烈性之活動
    ，活動本身的危險性甚低，縱使行動不便之人，亦非不能參
    加，且查原告也不否認其係於園遊會的自由活動時間被其他
    同學拉扯而跌倒，是其受傷過程與園遊會活動間，並無相當
    因果關係，自不能以其在園遊會中被其他同學拉扯跌倒，即
    歸咎於被告所舉辦之園遊會，故原告之主張顯乏依據；又原
    告乃於自由活動時間被其他同學拉扯而跌倒，此顯逾一般人
    所能預見或預防，自不得因原告有被拉扯跌倒之結果，即苛
    認被告必有怠於照料之疏失。此外，依原告所述，本院復查
    無被告所屬公務員有何因故意或過失執行、或怠於行使公權
    力而侵害原告權利之情形，與前揭法條規定之賠償要件尚屬
    有間，則原告之請求並無理由，應予駁回。另其假執行之聲
    請亦失所附麗，應併予駁回。
六、訴訟費用負擔之依據：國家賠償法第12條、民事訴訟法第78
    條。
中    華    民    國    97    年      7    月    11   日
                  民事第一庭    法  官  葛永輝
以上正本係照原本作成。
如對判決上訴，應於判決送達後20日內向本院提出上訴狀。
中    華    民    國    97    年     7     月    14   日
                                書記官  楊美芳


司法院資訊處製作；財團法人民間司法改革基金會備份。
